【裁判字號】    99,易,1239
【裁判日期】    990812
【裁判案由】    詐欺
【裁判全文】
臺灣高雄地方法院刑事判決              99年度易字第1239號
公  訴  人  臺灣高雄地方法院檢察署檢察官
被      告  甲○○
上列被告因詐欺案件，經檢察官提起公訴（99年度偵字第6266號
），本院判決如下：
    主  文
甲○○幫助犯詐欺取財罪，處有期徒刑參月，如易科罰金，以新
臺幣壹仟元折算壹日。
    事  實
一、甲○○可預見依一般社會生活之通常經驗，將帳戶提供不相
    識之人使用，可能幫助犯罪集團作為不法收取他人款項之用
    及掩飾或隱匿重大犯罪所得財物，竟仍不悖其本意，基於幫
    助詐欺之不確定故意，於民國98年9 月17日起至同年月20日
    間某日，向其不知情之友人乙○○索取其所申請之玉山商業
    銀行七賢分行（帳號：000-0000000000000 號）帳戶之提款
    卡及密碼，並隨即在高雄市警察局新興分局附近交付與真實
    姓名年籍均不詳之成年人，以此方式幫助真實姓名年籍不詳
    之成年人及其所屬詐欺集團成年成員使用。俟該詐欺集團所
    屬成年成員取得前揭帳戶後，意圖為自己不法所有，基於詐
    欺取財之犯意，再由真實姓名年籍均不詳佯稱其為雅虎奇摩
    網站賣家之詐騙集團成年成員，於98年9 月20日晚間8 時50
    分許，打電話向丙○○訛稱：其於網路購物時，因付款帳號
    有誤，將導致帳戶被連續扣款，要伊依電話指示更正帳號云
    云，使丙○○陷於錯誤，而於同日依指示以轉帳方式將新臺
    幣（下同）2 萬9,987 元匯入上開帳戶內，同集團成年成員
    旋即以上開提款卡將帳戶內之現款提領一空。嗣丙○○發現
    受騙後報案處理，始查悉上情。
二、案經高雄市政府警察局新興分局報告灣高雄地方法院檢察署
    檢察官偵查起訴。
    理  由
壹、證據能力部分；
    按被告以外之人於審判外之言詞或書面陳述，除法律有規定
    者外，不得作為證據。又被告以外之人於審判外之陳述，雖
    不符前4 條之規定，而經當事人於審判程序同意作為證據，
    法院審酌該言詞陳述或書面陳述作成時之情況，認為適當者
    ，亦得為證據。當事人、代理人或辯護人於法院調查證據時
    ，知有第159 條第1 項不得為證據之情形，而未於言詞辯論
    終結前聲明異議者，視為有前項之同意，刑事訴訟法第159
    條第1 項、第159 條之5 第1 項、第2 項分別定有明文。查
    本案認定事實所引用之卷證資料，除原已符同法第159 條之
    1 至第159 條之4 規定、及法律另有規定等傳聞法則例外規
    定，而得作為證據外，其餘卷證資料，並無證據證明係公務
    員違背法定程序所取得，而被告於本院行準備程序及審理時
    ，均不爭執其證據能力，且本院審酌前揭陳述作成時之情況
    ，並無違法取證之瑕疵，亦認以之作為證據為適當，是本件
    有關被告以外之人於審判外之言詞或書面陳述等供述證據，
    依前揭法條意旨，自均得為證據。
貳、實體部分：
一、訊據被告矢口否認有何上揭幫助詐欺犯行，辯稱：其並無幫
    助他人詐欺，其係找工作被騙，其是看報紙，公司說有會員
    制，因公司恐其將佣金都取走，故要拿其提款卡領取佣金後
    ，再抽部分的錢給其。其一聽之下覺得有道理，就將提款卡
    給對方云云。經查：
（一）被告於前揭時、地，將證人乙○○前揭帳戶之提款卡及密
      碼，交付與真實姓名年籍均不詳之成年人。俟詐欺集團所
      屬成年成員取得前揭帳戶後，再由真實姓名年籍均不詳佯
      稱其為雅虎奇摩網站賣家之詐騙集團成年成員，於前揭時
      間，打電話向丙○○訛稱：其於網路購物時，因付款帳號
      有誤，將導致帳戶被連續扣款，要伊依電話指示更正帳號
      云云，使被害人丙○○陷於錯誤，而於同日依指示以轉帳
      方式將2 萬9,987 元匯入上開帳戶內，旋由該詐欺集團成
      員以提款卡提領方式領走款項一節，業據被害人丙○○於
      警詢時指訴綦詳（見警卷第3 至4 頁），被告亦坦認於前
      揭時、地，將證人乙○○前揭帳戶之提款卡、密碼交付他
      人等情（見偵卷第8 頁、本院審易卷第15頁、本院卷第14
      頁），核與證人乙○○於警詢、本院審理時證述相符（見
      警卷第5 至6 頁、本院卷第28至29頁），並有證人乙○○
      前開帳戶開戶資料、存摺交易明細影本、存戶交易明細表
      各1 份在卷可稽（見警卷第10、14至17、22頁）。再酌以
      本件被害人指訴前揭受詐騙情節，足見該詐騙手法與時下
      一般詐騙份子利用電話詐騙被害人匯款，藉以訛詐金錢之
      手法一致，且由前揭卷附前開帳戶之帳戶存款往來明細表
      以觀（見警卷第22頁），被害人匯入款項後，確旋即遭人
      提走，均足徵被害人前揭所指遭騙財物之情，堪信屬實。
（二）按金融存款帳戶，事關存戶個人財產權益之保障，與存戶
      之印鑑章結合，其專屬性、私密性更形提高，除非本人或
      與本人具密切之關係者，難認有何理由可自由流通使用該
      存摺、印章，一般人亦均有應妥為保管存摺、印鑑章，以
      防止存摺、印鑑章被他人冒用之認識，縱有特殊情況偶有
      將存摺、印鑑章交付他人之需，亦必深入瞭解其用途後再
      行提供以使用，恆係吾人日常生活經驗與事理；且按金融
      帳戶為個人理財工具，申請開設金融帳戶並無任何特殊之
      限制，一般民眾皆可以存入最低開戶金額之方式申請之，
      且一人均可在不同金融機構申請多數之存款帳戶使用，此
      乃眾所週知之事，而時下以電話詐騙促使被害人操作銀行
      自動櫃員機或匯款而詐取金錢之行為甚為猖獗，且廣為媒
      體報導，並經政府有關機關呼籲防詐。則依一般人之社會
      生活經驗，苟不以自己名義申請開戶，卻向不特定人蒐集
      他人之帳戶供己使用，其目的極可能利用該帳戶供作非法
      詐財之用，應可預見。酌之本件被告，案發時年屆53歲，
      有年籍資料在卷可參，係一智慮成熟之成年人，對於上情
      自無法諉為不知。況被告亦於偵訊時供稱：曾聽聞詐騙集
      團使用人頭提款卡詐騙被害人之事，過去求職亦無須交付
      提款卡及密碼等語（見偵卷第8 至9 頁），核與證人乙○○於本院審理時證稱：其也有跟被告說最近詐騙集團很多
      等語（見本院卷第29頁），足見被告確可預見將提款卡等
      有關個人財產、身分之物品，淪於他人手中，極可能被利
      用為與詐騙有關之犯罪工具。雖被告辯稱：公司說有會員
      制，因公司恐其將佣金都取走，故要拿其提款卡領取佣金
      後，再抽部分的錢給其，其覺得有道理才交付云云。惟衡
      情一般人既有能力成立公司，而金融帳戶亦開戶便利，公
      司自可申辦帳戶使用，而苟為正當使用，又何須向不甚相
      熟之被告拿取前揭提款卡，供作己業務財務管理之用？從
      被告曾任房地產仲介之社會歷練以觀（見偵卷第7 頁），
      益難諉稱無法預見該詐騙集團成員所稱前情顯悖常理，而
      有可能將提款卡作為不法使用。是被告徒以前詞抗辯，顯
      係臨訟畏罪之詞，不足為採。準此，被告既可預見將存摺
      、提款卡等有關個人財產、身分之物品，淪於他人手中，
      極可能被利用為與詐騙有關之犯罪工具，雖無取得存摺者
      必然持以詐騙他人之確信，惟仍願將其所有前開銀行帳戶
      （含存摺、提款卡及密碼）交付予他人使用，顯對該人縱
      以其所有帳戶作為不法詐騙使用，予以容任，益徵被告確
      有幫助詐欺集團成員利用其上開帳戶詐欺之不確定故意及
      行為。
（三）綜上所述，本件事證明確，被告幫助詐欺犯行，洵堪認定
      ，應依法論科。
二、論罪科刑部分：
（一）按幫助犯之成立，主觀上行為人須有幫助故意，客觀上須
      有幫助行為，意即需對於犯罪與正犯有共同之認識，而以
      幫助之意思，對於正犯資以助力，而未參與實施犯罪之行
      為者而言（參照最高法院75年度臺上字第1509號、88年度
      臺上字第1270號判決意旨）。核被告將上開銀行帳戶（含
      提款卡、密碼）交付予真實姓名年籍不詳之成年人，再由
      該人或其轉手者持以詐騙被害人財物，顯係基於幫助他人
      詐欺財物之犯意，且所為提供銀行提款卡及密碼予他人之
      行為，亦屬刑法詐欺罪構成要件以外之行為，其既以幫助
      他人犯罪之意思而參與犯罪構成要件以外之行為，故被告
      應成立刑法第30條第1 項前段、第339 條第1 項幫助詐欺
      取財罪。又被告為幫助犯，酌依刑法第30條第2 項之規定
      減輕其刑。
（二）爰審酌被告任意將帳戶交予他人詐騙財物，造成犯罪偵查
      困難，致使此類犯罪手法層出不窮，嚴重危害交易秩序與
      社會治安，且未賠償被害人損失，被害人所受損害金額2
      萬9,987 元，損害非微，復犯後猶製新詞否認犯行、態度
      不佳，惟兼衡其犯罪之手段、素行、生活狀況、智識程度
      等一切情狀，量處如主文所示之刑，並諭知易科罰金之折
      算標準。
據上論斷，應依刑事訴訟法第299 條第1 項前段，刑法第30條第
1 項前段、第2 項、第339 條第1 項、第41條第1 項前段，刑法
施行法第1 條之1 第1 項、第2 項前段，判決如主文。
本案經檢察官丁○○到庭執行職務。
中    華    民    國    99    年    8     月    12    日
                    刑事第九庭  審判長法  官 鄭詠仁
                                      法  官 黃沛文
                                      法  官 謝枚霏
以上正本證明與原本無異。
如不服本判決應於收受送達後10日內向本院提出上訴書狀，並應
敘述具體理由；如未敘述上訴理由者，應於上訴期間屆滿後20日
內向本院補提理由書（均須按他造當事人之人數附繕本）「切勿
逕送上級法院」。
中    華    民    國    99    年    8     月    12    日
                                      書記官 楊馥如
附錄本判決論罪之法條：
中華民國刑法第30條
（幫助犯及其處罰）
幫助他人實行犯罪行為者，為幫助犯。雖他人不知幫助之情者，
亦同。
幫助犯之處罰，得按正犯之刑減輕之。
中華民國刑法第339條
（普通詐欺罪）
意圖為自己或第三人不法之所有，以詐術使人將本人或第三人之
物交付者，處 5 年以下有期徒刑、拘役或科或併科 1 千元以下
罰金。
以前項方法得財產上不法之利益或使第三人得之者，亦同。

司法院資訊處製作；財團法人民間司法改革基金會備份。
